臺灣臺中地方法院刑事判決　　　　　　 100年度易字第2011號
公　訴　人　臺灣臺中地方法院檢察署檢察官
被　　　告　利建勳
上列被告因違反毒品危害防制條例案件，經檢察官提起公訴（
100年度毒偵字第981號），本院判決如下：
    主  文
利建勳施用第二級毒品，累犯，處有期徒刑捌月。扣案之吸食器
壹組及玻璃球壹個，均沒收。
    犯罪事實
一、利建勳前於民國88年間，因施用毒品案件，經依本院88年度
    毒聲字第2820號裁定送觀察、勒戒結果，認有繼續施用毒品
    之傾向，再依本院88年度毒聲字第3183號裁定送強制戒治後
    ，於88年11月11日依本院88年度毒聲字第6200號裁定停止戒
    治，甫於89年5 月28日執行完畢；其竟不知戒絕，於前開強
    制戒治執行完畢釋放後5 年內，再因施用毒品案件，於93年
    2 月11日經本院以93年度訴字第29號判處有期徒刑8 月，於
    同年3 月4 日確定後，與另案所犯竊盜罪經法院判處有期徒
    刑3 月，經定應執行刑為有期徒刑10月，於94年1 月25日執
    行完畢。利建勳於97年間，再因施用毒品案件，於97年8 月
    19日經本院以97年訴字第2970號判處有期徒刑1 年1 月、7
    月，定應執行有期徒刑1 年5 月，於同年9 月8 日確定後，
    與另案所犯竊盜罪經法院判處有期徒刑8 月，定應執行刑為
    有期徒刑2 年，於99年4 月14日縮短刑期假釋出監付保護管
    束，甫於99年5 月15日保護管束期滿未經撤銷視為執行完畢
    。詎利建勳仍不知悔改，復基於施用第二級毒品甲基安非他
    命之犯意，於100 年3 月6 日凌晨某時許，在其位於臺中市
    ○○區○○路630 巷27弄6 號4 樓之1 住處房間內，以將甲
    基安非他命置入玻璃球內點火燒烤吸食所產生煙霧之方式，
    施用第二級毒品甲基安非他命1 次。嗣於同年3 月8 日7 時
    5 分許，為警持搜索票在上開住處查獲，並扣得其所有供施
    用甲基安非他命之吸食器1 組及玻璃球1 個。
二、案經臺中市政府警察局移送臺灣臺中地方法院檢察署檢察官
    偵查起訴。
    理  由
一、證據能力方面：
    按「刑事訴訟法第159條之5明定：『被告以外之人於審判外
    之陳述，雖不符前四條之規定，而經當事人於審判程序同意
    作為證據，法院審酌該言詞陳述或書面陳述作成時之情況，
    認為適當者，亦得為證據。』、『當事人、代理人或辯護人
    於法院調查證據時，知有第159條第1項不得為證據之情形，
    而未於言詞辯論終結前聲明異議者，視為有前項之同意。』
    ，其立法理由在於傳聞證據未經當事人之反對詰問予以核實
    ，乃排斥其證據能力。惟當事人如放棄對原供述人之反對詰
    問權，於審判程序表示同意該等傳聞證據可作為證據，此時
    ，法院除認該傳聞證據欠缺適當性外，自可承認其證據能力
    。又當事人、代理人或辯護人於調查證據時，知有刑事訴訟
    法第159條第1項不得為證據之情形，卻表示『對於證據調查
    無異議』、『沒有意見』等意思，而未於言詞辯論終結前聲
    明異議者，應視為已有將該等傳聞證據採為證據之同意。」
    （詳最高法院94年度臺上字第2976號判決意旨）。查本件檢
    察官及被告利建勳對於本案下列各項供述證據之證據能力，
    於本院審判期日中均表示沒有意見等語（見本院卷第88頁）
    ，且於本案言詞辯論終結前，均未就所調查之證據主張有刑
    事訴訟法第159 條不得為證據之情形（見本院卷第88頁至89
    頁），本院復審酌該等證據製作或取得時，亦無證據顯示有
    何程序規定情事，認以之作為證據為適當，是揆諸上開最高
    法院判決要旨，應視為已有將該等傳聞證據採為證據之同意
    ，且下列引用之證據資料，業經本院於審理期日逐一提示、
    朗讀，並告以要旨，是該等證據均有證據能力，合先敘明。
    證據能力，合先敘明。
二、實體方面：
（一）上揭犯罪事實，業據被告於警詢、偵查中及本院審理時坦
      承不諱，且經被告同意所採集之尿液送驗結果，確呈安非
      他命、甲基安非他命陽性反應一情，有詮昕科技股份有限
      公司100年3月18日00000000號濫用藥物尿液檢驗報告、臺
      中市政府警察局刑事警察大隊委託採鑑驗尿液與真實姓名
      對照表各1紙附卷可稽（見偵卷第34、55頁）。此外，復
      有臺中市政府警察局搜索、扣押筆錄、扣押物品目錄表各
      1份及現場搜索照片3張在卷足憑（見偵卷第26至29頁、43
      頁），並有被告所有供施用甲基安非他命使用之吸食器1
      組及玻璃球1個扣案可佐，足徵被告前揭施用第二級毒品
      之自白與事實相符，堪予採信。
（二）按毒品危害防制條例於92年7月9日修正公布，自93年1 月
      9日施行，其中第20條、第23條將施用毒品之刑事處遇程
      序，區分為「初犯」及「五年內再犯」、「五年後再犯」
      。依其立法理由之說明：「初犯」，經觀察、勒戒或強制
      戒治後，應為不起訴處分或不付審理之裁定；經觀察、勒
      戒或強制戒治執行完畢釋放後，「五年內再犯」者，因其
      再犯率甚高，原實施之觀察、勒戒及強制戒治既已無法收
      其實效，爰依法追訴或裁定交付審理。至於經觀察、勒戒
      或強制戒治執行完畢釋放後，「五年後再犯」者，前所實
      施之觀察、勒戒或強制戒治已足以遮斷其施用毒品之毒癮
      ，為期自新及協助其斷除毒癮，仍適用「初犯」規定，先
      經觀察、勒戒或強制戒治之程序。從而依修正後之規定，
      僅限於「初犯」及「五年後再犯」二種情形，始應先經觀
      察、勒戒或強制戒治程序。依上開說明，及92年7月9日新
      修正之毒品危害防制條例第20條第3項、第23條第2項之修
      正理由所示，就施用毒品者，祇於「初犯」及「五年後再
      犯」二種情形，有其追訴條件之限制，即須於初犯經觀察
      、勒戒或強制戒治釋放後，五年內均無施用毒品之行為，
      始能認其前所實施之觀察、勒戒或強制戒治已足遮斷毒癮
      ，而得於五年後再犯時，再予適用初犯之規定，重行觀察
      、勒戒等程序。倘五年內已經再犯，被依法追訴處罰，縱
      其第三次（或第三次以上）施用毒品之時間在初犯釋放五
      年以後，即與「五年後再犯」之情形有別，且因已於「五
      年內再犯」，顯見其再犯率甚高，原實施觀察、勒戒或強
      制戒治，已無法收其實效，而無五年戒斷期之存在，自無
      再經觀察、勒戒及強制戒治之必要，應由檢察官逕行起訴
      ，始符毒品危害防制條例修正之本旨（參照最高法院95年
      度臺非字第59號、95年度臺上字第1071號判決、最高法院
      95年5 月9 日95年度第7 次刑庭會議決定、最高法院97年
      9 月9 日97年度第5 次刑事庭會議決議）。查被告前於88
      年間因施用毒品案件，經裁定送觀察、勒戒後，認有繼續
      施用毒品之傾向，再送強制戒治後，嗣於88年11月11日依
      臺灣臺中地方法院88年度毒聲字第6200號裁定停止戒治，
      於89 年5月28日執行完畢後，其不知戒絕，又於前開強制
      戒治執行完畢釋放後5 年內，再因施用毒品案件，於93年
      2 月11日經本院以93年度訴字第29號判處有期徒刑8 月，
      於同年3 月4 日確定後，與另案所犯竊盜罪經法院判處有
      期徒刑3 月，經定應執行刑為有期徒刑10月，於94年1 月
      25日執行完畢等情，有臺灣高等法院被告前案紀錄表1份
      在卷可按，是被告於89年間強制戒治執行完畢後至本件施
      用毒品犯行，雖已逾5 年，然其於強制戒治執行完畢後5
      年內仍有上開施用毒品犯行，依前開說明，本件被告在前
      揭強制戒治執行完畢釋放後，於100 年3 月6 日再因施用
      甲基安非他命，即非屬毒品危害防制條例第20條第3 項所
      定「5 年後再犯」之情形，檢察官逕行起訴，要無不合。
      本案事證明確，被告前揭施用第二級毒品之犯行，洵堪認
      定，應依法論科。
（三）論罪科刑：
  １、查甲基安非他命屬毒品危害防制條例第2條第2項第2款規
      定之第二級毒品。是核被告所為，係犯毒品危害防制條例
      第10條第2 項之施用第二級毒品罪。其因施用第二級毒品
      甲基安非他命而非法持有第二級之低度行為，應為施用之
      高度行為所吸收，不另論罪。
  ２、又被告因施用毒品案件，於97年8月19日經本院以97年訴
      字第2970號判處有期徒刑1年1月、7月，定應執行有期徒
      刑1年5月，於同年9月8日確定後，與另案所犯竊盜罪經法
      院判處有期徒刑8月，定應執行刑為有期徒刑2年，於99
      年4月14日縮短刑期假釋出監付保護管束，甫於99年5月15
      日保護管束期滿未經撤銷執行完畢等情，此有上揭前案紀
      錄表在卷可稽，其於受徒刑之執行完畢後，5 年以內故意
      再犯本件有期徒刑以上之罪，為累犯，應依刑法第47條第
      1 項規定加重其刑。另按犯第四條至第八條、第十條或第
      十一條之罪，供出毒品來源，因而查獲其他正犯或共犯者
      ，減輕或免除其刑，毒品危害防制條例第17條第1 項定有
      明文。查被告雖曾供出其本案所施用甲基安非他命之來源
      乃徐吉寧【綽號「苦瓜」】，惟此乃因線上監聽徐吉寧所
      持用之行動電話，始查悉被告施用毒品之犯行，並非因被
      告供述而查獲其上手徐吉寧，此有臺灣臺中地方法院檢察
      署100 年7 月11日中檢輝詠100 毒偵981 字第098544號函
      、臺灣臺中地方法院檢察署辦案公務電話紀錄表附卷可佐
      （見本院卷第22、23頁），是本案並未因被告之供述而查
      獲其毒品來源，從而並無毒品危害防制條例第17條第1 項
      規定之適用，併予敘明。
  ３、爰審酌被告多次施用毒品案件前科之素行，此有上開前案
      紀錄表在卷可稽，其曾因施用毒品案件接受觀察勒戒及強
      制戒治處分，並曾經法院判處罪刑確定且執行完畢在案，
      竟仍無視於毒品對於自身健康之戕害及國家對於杜絕毒品
      犯罪之禁令，竟再犯本件施用第二級毒品罪，顯見其意志
      不堅，未有戒除惡習之決心，惡性非輕，惟念及被告犯後
      尚能坦承犯行之犯後態度，其施用毒品尚無危害他人，犯
      罪手段尚屬平和，暨施用毒品者均有相當程度之成癮性及
      心理依賴，其犯罪心態與一般刑事犯罪之本質並不相同，
      應側重適當之醫學治療及心理矯治為宜，及其國中肄業之
      智識程度、經濟貧寒之生活狀況（見偵卷第19頁被告警詢
      筆錄受詢問人資料)等一切情狀，量處如主文所示之刑，
      以資懲儆。
  ４、另扣案之吸食器1 組及玻璃球1 個皆係被告所有，並供其
      施用第二級毒品甲基安非他命之用一節，業據被告供明在
      卷（見本院卷第87頁反面），爰併依刑法第38條第1 項第
      2 款之規定，宣告沒收之。
據上論斷，應依刑事訴訟法第284條之1、第299條第1項前段，毒
品危害防制條例第10條第2 項，刑法第11條前段、第47條第1 項
、第38條第1 項第2 款，判決如主文。
本案經檢察官黃智炫到庭執行職務
中    華    民    國   100    年    10    月    25    日
                    刑事第十二庭  法  官  莊秋燕
以上正本證明與原本無異。
如不服本判決應於收受判決後10日內向本院提出上訴書狀，並應
敘述具體理由；其未敘述上訴理由者，應於上訴期間屆滿後20日
內向本院補提理由書（均須按他造當事人之人數附繕本）「切勿
逕送上級法院」。
                                  書記官  楊賀傑
中    華    民    國   100    年    10    月    25    日
附錄本案論罪科刑法條：
毒品危害防制條例第10條
施用第一級毒品者，處6月以上5年以下有期徒刑。
施用第二級毒品者，處3年以下有期徒刑。